【裁判字號】    97,訴,876
【裁判日期】    970512
【裁判案由】    違反毒品危害防制條例
【裁判全文】
臺灣彰化地方法院刑事判決               97年度訴字第876號
公  訴  人  臺灣彰化地方法院檢察署檢察官
被      告  甲○○
      （原名陳晉泰）
                      -1號
                    （另案於臺灣雲林第二監獄執行中）
上列被告因違反毒品危害防制條例案件，經檢察官提起公訴（九
十七年度毒偵字第五六三、六九八號），本院裁定依簡式審判程
序審理，判決如下：
    主  文
甲○○施用第一級毒品，累犯，處有期徒刑玖月；又施用第二級
毒品，累犯，處有期徒刑肆月；又施用第一級毒品，累犯，處有
期徒刑柒月；應執行有期徒刑壹年肆月。
    事  實
一、甲○○（原名陳晉泰）前曾因殺人未遂案件，經本院以八十
    六年度訴字第二五五號判決判處有期徒刑六年確定，入監執
    行後，於民國八十九年四月二十五日假釋出獄，所餘刑期付
    保護管束，惟於保護管束期間，因違反保護管束應遵守事項
    情節重大，經撤銷其假釋，令入監所執行殘刑二年七月又十
    日，而於九十四年七月十六日縮短刑期執行完畢。又其前因
    施用毒品案件，經本院以九十一年度毒聲字第二三六九號裁
    定移送觀察、勒戒後，認無繼續施用毒品之傾向，於九十一
    年十月九日執刑完畢釋放，並由臺灣彰化地方法院檢察署檢
    察官以九十一年度毒偵字第二三七八號、九十二年度毒偵字
    第一０六號為不起訴處分確定。詎於前揭觀察、勒戒處分執
    行完畢釋放後五年內之九十六年一月二十七日，再因施用第
    一級毒品案件，經本院以九十六年度訴字第六三五號判決判
    處有期徒刑七月，嗣經上訴後，再經臺灣高等法院臺中分院
    以九十六年度上訴字第一七四五號判決減刑為有期徒刑三月
    又十五日確定。詎其仍未能戒除毒癮，復分別基於施用第一
    級毒品海洛因及第二級毒品甲基安非他命之犯意，先後於：
（一）九十六年十一月二十日凌晨一時三十分許，在其位於彰化
      縣北斗鎮○道里○○路○段二六一巷五十二之一號住處，
      以將海洛因攙水後再以針筒注射之方式，施用第一級毒品
      海洛因一次。另於同日間隔數小時後，在同一地址，以將
      甲基安非他命置於玻璃球內，下方以火燒烤，使產生煙霧
      後吸食之方式，施用第二級毒品甲基安非他命一次。嗣於
      九十六年十一月二十一日十三時五十分許，為警持本院核
      發之搜索票至其上址住處搜索，再經其同意後採尿送驗，
      結果尿液中呈嗎啡及甲基安非他命陽性反應。
（二）九十六年十二月三十一日十八時許，在上址住處，以將海
      洛因攙水後再以針筒注射之方式，施用第一級毒品海洛因
      一次。嗣於九十七年一月一日十七時十分許，行經彰化縣
      北斗鎮○○里○○路中圳橋時為警盤查，於未被有偵查犯
      罪職權之機關或公務員發覺前，主動向員警供述其涉有施
      用海洛因之犯行，並接受採尿送驗，結果呈嗎啡陽性反應
      。
二、案經彰化縣警察局北斗分局報請臺灣彰化地方法院檢察署檢
    察官偵查起訴。
    理  由
一、上開事實，業據被告甲○○於本院審理時坦承不諱，且被告
    於九十六年十一月二十一日為警採集之尿液，經送詮昕科技
    股份有限公司檢驗結果，確呈嗎啡及甲基安非他命陽性反應
    ，於九十六年十二月三十一日為警採集之尿液，經送詮昕科
    技股份有限公司檢驗結果，確呈嗎啡陽性反應，此有彰化縣
    警察局北斗分局委託檢驗尿液代號與真實姓名對照認證單及
    詮昕科技股份有限公司出具之濫用藥物尿液檢驗報告等附卷
    可稽，被告自白核與事實相符。
二、按毒品危害防制條例於九十二年七月九日修正公布，自九十
    三年一月九日施行，其中第二十條、第二十三條將施用毒品
    之刑事處遇程序，區分為「初犯」及「五年內再犯」、「五
    年後再犯」。依其立法理由之說明：「初犯」，經觀察、勒
    戒或強制戒治後，應為不起訴處分或不付審理之裁定；經觀
    察、勒戒或強制戒治執行完畢釋放後，「五年內再犯」者，
    因其再犯率甚高，原實施之觀察、勒戒及強制戒治既已無法
    收其實效，爰依法追訴或裁定交付審理。至於經觀察、勒戒
    或強制戒治執行完畢釋放後，「五年後再犯」者，前所實施
    之觀察、勒戒或強制戒治已足以遮斷其施用毒品之毒癮，為
    期自新及協助其斷除毒癮，仍適用「初犯」規定，先經觀察
    、勒戒或強制戒治之程序。從而依修正後之規定，僅限於「
    初犯」及「五年後再犯」二種情形，始應先經觀察、勒戒或
    強制戒治程序。倘被告於五年內已再犯，經依法追訴處罰，
    縱其第三次（或第三次以上）再度施用毒品之時間，在初犯
    經觀察、勒戒或強制戒治執行完畢釋放五年以後，已不合於
    「五年後再犯」之規定，且因已於「五年內再犯」，顯見其
    再犯率甚高，原實施觀察、勒戒或強制戒治，已無法收其實
    效，即應依該條例第十條處罰（最高法院九十五年第七次刑
    事庭會議決議參照）。查本件被告前曾因施用毒品案件，經
    本院以九十一年度毒聲字第二三六九號裁定移送觀察、勒戒
    後，認無繼續施用毒品之傾向，於九十一年十月九日執刑完
    畢釋放，並由臺灣彰化地方法院檢察署檢察官以九十一年度
    毒偵字第二三七八號、九十二年度毒偵字第一０六號為不起
    訴處分確定，復於前揭觀察、勒戒處分執行完畢釋放後五年
    內之九十六年一月二十七日，再因施用第一級毒品案件，經
    本院以九十六年度訴字第六三五號判決判處有期徒刑七月，
    嗣經上訴後，再經臺灣高等法院臺中分院以九十六年度上訴
    字第一七四五號判決減刑為有期徒刑三月又十五日確定，上
    開各情，有臺灣彰化地方法院檢察署刑案資料查註紀錄表及
    臺灣高等法院被告全國前案紀錄表等在卷可憑，是本件被告
    並不合於「五年後再犯」之規定，揆諸上開說明，被告所為
    已符合毒品危害防制條第二十三條第二項之所定之追訴要件
    ，並無「初犯」規定之適用，自毋須再重新施予觀察、勒戒
    之處遇程序，而應直接訴追處罰。從而，本件被告施用第一
    、二級毒品之犯行明確，自應依法論科。
三、核被告所為，分係犯毒品危害防制條例第十條第一項之施用
    第一級毒品罪及同條第二項之施用第二級毒品罪。被告於施
    用前持有第一、二級毒品之低度行為，應為施用之高度行為
    所吸收，不另論罪。被告上開二次施用第一級毒品及一次施
    用第二級毒品之犯行，犯意各別，應予分論併罰。又被告前
    曾因殺人未遂案件，經本院以八十六年度訴字第二五五號判
    決判處有期徒刑六年確定，入監執行後，於八十九年四月二
    十五日假釋出獄，所餘刑期付保護管束，惟於保護管束期間
    ，因違反保護管束應遵守事項情節重大，經撤銷其假釋，令
    入監所執行殘刑二年七月又十日，而於九十四年七月十六日
    縮短刑期執行完畢，有上述前科資料附卷可參，其受此有期
    徒刑執行完畢後，五年以內再故意犯本件之施用第一、二級
    毒品罪，各應依刑法第四十七條第一項累犯規定加重其刑。
    又查，事實欄（二）所示之施用犯行，係被告於未被有偵查
    犯罪職權之機關或公務員發覺前，即主動向員警陳明該部分
    之犯罪事實，自首而接受裁判，有被告警詢筆錄可按，併依
    刑法第六十二條前段規定減輕其刑，並先加後減之。爰審酌
    被告之品行、犯罪之動機、目的、施用毒品係自戕身心，且
    曾因施用毒品而送觀察、勒戒處分，猶不知悔改，未能戒除
    毒癮，竟又再度施用毒品，顯乏禁絕毒害之決心，暨其犯後
    尚知坦承犯行等一切情狀，各量處如主文所示之刑，並定應
    執行刑。
據上論斷，應依刑事訴訟法第二百七十三條之一第一項、第二百
九十九條第一項前段，毒品危害防制條例第十條第一項、第二項
，刑法第十一條前段、第四十七條第一項、第六十二條前段、第
五十一條第五款，判決如主文。
本案經檢察官陳茂榮到庭執行職務。
中    華    民    國    97    年    5     月    12    日
                            刑事第六庭
                                法  官  王義閔
以上正本證明與原本無異。
如不服本判決，應於判決送達後10日內，向本院提出上訴書狀，
上訴書狀應「敘述具體上訴理由」，並按他造當事人之人數附繕
本。「切勿逕送上級法院」。
中    華    民    國    97    年    5     月    12    日
                                書記官  陳秀鳳
附錄本案論罪科刑法條全文：
毒品危害防制條例第10條
施用第一級毒品者，處 6 月以上 5 年以下有期徒刑。
施用第二級毒品者，處 3 年以下有期徒刑。


司法院資訊處製作；財團法人民間司法改革基金會備份。
